臺灣雲林地方法院刑事判決　　　　　　　　　　　　　　九十一年度易字第九五號
　　公　訴　人　臺灣雲林地方法院檢察署檢察官
　　被　　　告　丁○○
　　選任辯護人　簡維弘律師
右列被告因傷害案件，經檢察官提起公訴（九十年度偵字第四七九六號），本院判決
如左：
    主  文
丁○○傷害人之身體，因而致人於重傷，處有期徒刑年。
    事  實
一、丁○○於民國九十年十月二十七日二十一時三十分許，在雲林縣莿桐鄉○○村○
    ○路五十二號二樓，受託看顧甲○○時，只因甲○○躁動、吵鬧，竟基於傷害犯
    意，以拳頭毆打甲○○之左眼，致使甲○○受有左眼球破裂併頭顱挫傷。甲○○
    因左眼球破裂，呈萎縮狀態，完全成盲，因而受有毀敗一目視能之重傷害。
二、案經甲○○訴由雲林縣警察局斗六分局移送臺灣雲林地方法院檢察署檢察官偵查
    起訴。
    理  由
一、被告丁○○否認傷害犯行，辯稱：我沒有打告訴人甲○○，當時告訴人要衝出去
    ，我用左手拉住告訴人的手，我眼睛還盯住電腦螢幕，後來手鬆脫了，回頭時才
    看見告訴人躺在地上，沒看清楚告訴人撞到那裡等語。辯護人辯護意旨以：告訴
    人之眼部如果受到拳頭打擊，勢必在眼眶周圍留有淤青、血腫之痕跡，但依據行
    政院衛生署雲林醫院所提供之告訴人病歷、護理記錄，並未記載告訴人眼眶淤青
    、血腫，顯然告訴人眼球之裂傷並非受毆打所導致；告訴人為重度多障者，領有
    殘障手冊，告訴人之精神及記憶已非正常，其指述又與事實、事理相違，譬如告
    訴人陳述被告先用右手拉住告訴人，再用左手打擊告訴人左眼，與事理有違，又
    陳稱受傷後係由其父及其姐護送到醫院，實際上卻是被告及告訴人之弟一同將告
    訴人送醫，而告訴人表示受傷地點在離神明桌之第三間，事實上該房間應在神明
    廳隔壁而已；又告訴人因患有精神疾病，僅能單純指述被告以拳頭毆打，對於事
    發過程及動機，均不能詳細描述，何況告訴人之眼球破裂，研判係鈍物撞擊所致
    ，而且告訴人在醫院時亦曾告訴護士其眼睛是撞到門框所致，況且告訴人過去曾
    因躁動、衝撞造成手骨骨折。因此，本件可能係被告拉住告訴人，告訴人卻強烈
    衝撞，導致眼睛撞傷眼球破裂，並非出於被告故意拳擊所為等語。
二、經查：
    （一）被告係受託看顧告訴人，告訴人受傷之際，其房間內僅被告及告訴人二人
          在場，因此告訴人若係為他物撞擊而受傷倒地，被告不可能不知為何物所
          撞擊，更不可能不知衝撞何處，況且房間現場留有血跡，業據證人乙○○
          證明屬實，既有血跡可循，被告應不難尋查，然而告訴人家屬詢問被告有
          關告訴人如何受傷一事，被告竟無法說明清楚，此亦據乙○○證述在卷，
          因此被告推諉不知告訴人如何受傷，實難相信，所辯顯然避重就輕，有所
          隱瞞。
    （二）告訴人在警察局已指證：被告以拳頭毆打其左眼等語，在檢察官偵訊時又
          指述：被告用拳頭打擊，使之後仰撞到頭部後面等語，在本院審理過程中
          ，於九十一年四月十日期日辯護人詰問時告訴人仍然回答：她要出去，被
          告不讓她出去，用手拉住她，拉住後用手打她眼睛等語，檢察官反詰問時
          亦回答：被告用手打她眼睛等語；於九十一年六月二十日期日檢察官詰問
          時告訴人依然陳述：是被告丁○○打她眼睛，用手打她眼睛，打右眼（應
          係左眼之誤），當時流很多血等語，辯護人反詰問時告訴人也回答被告用
          左手打她等語。因之，告訴人以證人之地位，在審接判中受二輪之詰問，
          其結果均指證被告用手毆打其眼睛。按告訴人之陳述或證人之證述雖有部
          分前後不符，或相互間有所歧異時，究竟何者為可採，法院仍得本其自由
          心證予以斟酌，非謂一有不符或矛盾，即應認其全部均為不可採信；尤其
          關於犯人之特徵、犯罪之手段及結果等之細節方面，告訴人之指陳，難免
          因時間與記憶等因素，略有出入或故予誇大渲染，證人之證言，亦同；然
          其對基本事實之陳述，若果與真實性無礙時，則仍非不得採信（八十二年
          台上字第三八四七號判決參照）。前開告訴人對於被告用手毆打其眼睛之
          基本事實之陳述，並無二致，非不得採信。因此，部分告訴人之指述，如
          被告先用右手拉住告訴人，再用左手打擊告訴人左眼；受傷後由其父、其
          姐護送到醫院；受傷地點在離神明桌第三間等，以及單純指述被告以拳頭
          毆打，對於事發過程及動機，不能詳細描述等等，其間縱然有所不符，或
          略有出入，或有不能細述之弊，亦無礙於前述基本事實之認定。至於辯護
          人質疑告訴人在醫院時曾經告訴護士其眼睛是撞到門框受傷所致一事，此
          已經檢察官詰問告訴人時，告訴人陳明其真意係指其頭部是自己撞到，而
          眼睛是被打的，因此仍不能謂告訴人指證被告用打毆打其眼睛之語，有所
          不實或誤指。
    （三）告訴人受有左眼球破裂併頭顱挫傷，其因左眼球破裂，呈萎縮狀態，完全
          成盲，有行政院衛生署雲林醫院診斷證明書、病歷、護理記錄及九十一年
          四月二十三日（九一）雲醫歷字第一九二七號函各一份在卷可證，因此告
          訴人所受傷害已屬毀敗一目視能之重傷害。而告訴人眼球破裂，理論上係
          受之小於眼眶之鈍物所傷及告訴人左後腦勺接近頭頂處有深度約０．五公
          分，長度約五公分之裂傷，已經證人即診療醫師戊○○於詰問時證述在卷
          ，查人體手指合併握緊時，各手指關節頓成鈍物，且可小於眼眶，故用拳
          頭打擊眼睛致使眼球破裂，並非不可能，加以告訴人在警察局、檢察官及
          本院均證實被告用拳頭打擊其眼睛，於檢察官偵訊時更指述：被告用拳頭
          打擊眼睛時，使之後仰撞到頭部後面等語，可見告訴人之左眼球破裂併頭
          顱挫傷，均係被告以拳頭打擊所致。至於告訴人就診之時其眼眶周圍未留
          有淤青、血腫之痕跡一事，證人即診療醫師戊○○於詰問時解釋：在九十
          年十月二十八日診斷時有記載下眼皮瘀青，該下眼皮瘀青可能係眼球出血
          所滲，一開始沒有記錄，後來便有記錄，非如辯護人所言告訴人眼眶周圍
          未有淤青、血腫之現象。另外，辯護人指出告訴人曾經因躁動、衝撞造成
          手骨骨折，以此推論本件可能係被告拉住告訴人，告訴人卻強烈衝撞，導
          致眼睛撞傷，但依證人丙○○於詰問時之證述：告訴人個性躁動，在晚餐
          時，告訴人在吃完自己餐食後拿別人餐飲，教管人員制止時告訴人跌倒，
          教管人員在協助告訴人站起來時，因告訴人之掙扎，發生手骨骨折等語，
          可知告訴人該次發生手骨骨折之情況，係在別人之扶起下而掙扎所致，並
          非因告訴人之躁動而任意衝撞所致，因而無從以告訴人過去曾因掙扎而致
          手骨骨折之經驗，推斷或證明本件係被告拉住告訴人手部，告訴人自己強
          烈衝撞，而導致眼睛受傷。再言之，如果真是被告拉住告訴人之手，告訴
          人因此強烈衝撞，導致眼睛受傷，則被告焉無阻止之舉，而任憑告訴人衝
          撞之理，又為何不知告訴人衝撞何處、何物？均不能為合理之解釋。
    被告受託看顧告訴人，告訴人為重度多障者，因躁動、吵鬧要下樓外出，為被告
    所阻止，此均為被告所不否認之事實，加以告訴人一致指述其左眼為被告所打傷
    ，並述及因被告之打擊而後仰撞及頭部，又告訴人上開之傷害，有前述之診斷證
    明書等可資為證，因此本件告訴人之傷害，應該出於被告不耐告訴人之躁動、吵
    鬧，而一時氣憤以拳頭打擊告訴人眼部所致無誤。基上所述，本件被告傷害犯行
    事證明確，可以認定，應依法論罪科刑。
三、核被告丁○○所為，係犯刑法第二百七十七條第二項後段之致重傷罪。起訴書認
    應依刑法第二百七十七條第一項之普通傷害罪處斷，但告訴人之傷害既已達毀敗
    一目之視能，自應成立刑法第二百七十七條第二項後段之重傷罪，起訴書引用法
    條，尚有未合，惟起訴社會基本事實相同，且經檢察官到庭陳明變更起訴法條，
    爰依法變更之。爰審酌被告受託看顧告訴人、被告與告訴人之妹為男女朋友之關
    係、因告訴人之躁動、吵鬧，一時氣憤而傷害之動機、以拳頭打擊傷害之手段、
    告訴人所受之傷害程度、未與告訴人達成民事和解及犯罪後否認之態度等一切情
    狀，量處如主文所示之刑。
據上論斷，應依刑事訴訟法第二百九十九條第一項前段、第三百條，刑法第二百七十
七條第二項，判決如主文。
本案經檢察官王富哲到庭執行職務。
中      華      民      國     九十一    年    七    月     二十四      日
                               臺灣雲林地方法院刑事第二庭
                                   法  官  吳  褔  森
右正本證明與原本無異。
如不服本判決，應於判決送達後十日內向本院提出上訴狀（應附繕本）。「切勿逕送
上級法院」。
                                   書記官  李  松  坤
中      華      民      國     九十一    年    七    月     二十四      日
告訴人或被害人對於判決如有不服具備理由請求檢察官上訴者，其上訴期間之計算係
以檢察官收受判決正本之日期為準。
附錄本案論罪科刑法條：
刑法第二百七十七條
傷害人之身體或健康者，處三年以下有期徒刑，拘役或一千元以下罰金。
犯前項之罪，因而致人於死者，處無期徒或七年以上有期徒刑，致重傷者，處三年以
上十年以下有期徒刑。